【裁判字號】    92,易,636
【裁判日期】    920509
【裁判案由】    竊盜
【裁判全文】
臺灣臺中地方法院刑事判決                          九十二年度易字第六三六號
    公  訴  人  臺灣臺中地方法院檢察署檢察官
    被      告  丙○○
                己○○
                戊○○
                甲○○
    右二被告共同
    選任辯護人  王正喜律師
右列被告等因竊盜案件，經檢察官提起公訴（九十一年度偵字第七三一五號、九十二
年度偵字第一二三號），本院判決如左：
    主  文
丙○○、己○○、戊○○、甲○○均無罪。
    理  由
一、公訴意旨略以：被告丁○○（另案審結）明知坐落於臺中縣清水鎮○○○○○段
    高美二號海堤０Ｋ＋五００公尺如附圖（惟起訴書並未有附圖）所示面積約一百
    五十平方公尺之土地，係未登錄國有土地，意圖為自己不法之所有，於民國（以
    下同）九十一年四月九日，僱用有犯意聯絡之被告丙○○、己○○、戊○○、甲○○等四人，由被告丙○○僱請被告魏恆豪駕駛挖土機盜取前揭未登錄國有土地
    上之砂石後，裝載至被告戊○○、甲○○二人所駕駛之砂石車上，載至不知情之
    「秋金砂石場」堆置，待價而沽；嗣於同年月十二日中午十二時三十分許，經警
    在前址查獲被告己○○正駕駛挖土機挖取砂石置放入被告戊○○所駕駛之砂石車
    上，並當場扣得被告己○○所駕駛之挖土機、及被告戊○○所駕駛車牌號碼三Ｇ
    ─九三九號大貨車各一部，因被告丙○○、己○○、戊○○、甲○○四人與被告
    丁○○共同犯有刑法第三百二十條第一項之竊盜罪嫌等云云。
二、按犯罪事實應依證據認定之，無證據不得推定其犯罪事實，又不能證明被告犯罪
    者，應諭知無罪之判決，刑事訴訟法第一百五十四條、第三百零一條第一項分別
    定有明文；本件公訴意旨認定被告丙○○、己○○、戊○○、甲○○四人共同犯
    有竊取前揭未登錄國有土地上之砂石犯行，無非係以被告丙○○等四人所挖取砂
    石之地點，係國有未登錄土地之事實，有經濟部水利署第三河川局現場勘查紀錄
    及相片附卷為據，且被告等人已以挖土機將該址砂石挖取載運至「秋金砂石場」
    置放，而被告丙○○為被告魏恆豪之僱主，對於被告己○○以挖土機挖取砂石地
    點，自應知之甚明，而被告戊○○、甲○○二人所辯不知載運砂石之地點為未登
    錄國有土地云云，與常情有違之情為據；惟經訊據被告丙○○固不否認其有指派
    其所經營挖土機工程行之員工即被告己○○至上開地點挖取砂石、被告己○○不
    諱言其有於右揭時地駕駛挖土機挖取砂石至被告戊○○、甲○○二人所駕駛之砂
    石車上、被告戊○○、甲○○二人均不否認有於前揭時地駕駛砂石車至前開地點
    載運砂石至「秋金砂石場」而為警查獲之事實，惟均堅決否認其等有何共同竊盜
    之犯行，被告丙○○辯稱：當時是丁○○僱請我去整地，丁○○說是清水鎮公所
    發包整地作停車場，我是開挖土機工程行，我有先至現場看過，丁○○說要整地
    、整平，一天工資七千元，怪手司機己○○是我的員工，我僱請己○○一小時二
    百元、當時要處理之前，我有要求到現場看，丁○○說該地作停車場用等語，被
    告己○○辯稱：是老闆（指被告丙○○）叫我去整地，丁○○在當天早上交給我
    一張影印公文，上面是否有標明地點，我不知道，上面寫著要整地，建停車場等
    語，被告戊○○辯稱：起訴內容並不實在，我不知情，甲○○找我去載砂石，一
    車四百五十元，載到「秋金砂石場」，我只載了三車，當時有見到要整地的公文
    等語，被告甲○○辯稱：當時是蔡行衫介紹我去載的，是丁○○拜託他，我有見
    到丁○○，工地上的工人也有指導我們如何做，我載了四車，一車四百五十元等
    語；經查：
    ：程序部分：
    被告鄭恒豪於九十二年四月一日入伍，現為現役軍人；而本件犯罪、及發現時點
    ，均於九十一年四月間，本院對之仍有審判權，合先敘明。
    ：實體部分：
    (1)：本件被告丙○○以經營挖土機工程行為業。且以每小時二百元之薪資僱請被
    告己○○為該工程行之挖土機司機；於受被告丁○○以每日一部挖土機七千元之
    代價至前開地點挖取砂石，被告丙○○再指示被告己○○駕駛挖土機前往；又被
    告丁○○原委請案外人蔡行衫駕駛砂石車至該址載運被告己○○所挖取之砂石，
    案外人蔡行衫再通知被告甲○○，被告甲○○再通知被告戊○○，二人駕駛砂石
    車至前開地點，載運由被告己○○所挖取之砂石，至「秋金砂石場」，嗣為警查
    獲；及被告己○○駕駛挖土機挖取砂石之地點，屬國有未登錄土地，挖取面機約
    達一百五十平方公尺等情，已分據被告丙○○、己○○、戊○○、甲○○等四人
    分別於警訊、偵審中自承屬實，且有經濟部水利署第三河川局現場勘查紀錄及相
    片、搜索扣押筆錄、保管條等資料附於偵查卷內可據，上情自堪認定屬實；
    (2)：然者被告己○○僅係被告丙○○所經營挖土機工程行僱用之挖土機司機，每
    小時薪資為二百元，且由被告丙○○帶同至前開地點，依被告丙○○之指示，駕
    駛挖土機挖取砂石置放被告戊○○、甲○○二人所駕駛之砂石車內，被告己○○
    僅依被告丙○○之指示內容從事其工作；而被告戊○○係由被告甲○○告知始前
    往該址載運砂石，二人對於該址有無盜採砂石，實不足以該址為屬未登錄國有土
    地之客觀情事，即推論被告鄭恒豪、戊○○二人於事前得以知悉；
    (3)：再依證人即臺中縣警察局刑事警察大隊經濟組組長林金童、組員鄧延平、謝
    銀鐘、黎世傑等人於本院審理中具結證稱：「現場有挖土機在，是否在做工程，
    河川局較清楚，應該是【整地】。」等語。（見本院九十二年三月二十五日上午
    九時五十分審理筆錄）；證人乙○○於警訊中證稱：「案經布尺測量勘查面積後
    ，發現長約十五公尺，寬約十公尺，高約十五公尺，總體積約一百七十五立分米
    ，損失被害價值約新臺幣三萬五千元。」等語。則依據上開證人之證述內容，被
    告等人所挖取砂石之面積並非龐大，且以將覆於該址上之砂石予以鏟平整地之情
    較為相符，自與一般盜採砂石者，為圖取巨額不法利益予以大量挖取，並立將盜
    採取得之砂石載運離開現場之態樣有所不符；
    (4)：又被告丁○○於委託被告丙○○所經營之挖土機工程行，以每日七千元之代
    價，以挖土機挖取砂石，而案外人蔡行衫告知被告甲○○、戊○○二人，得以每
    車四百五十元之價格，至上址載運砂石時，由被告丁○○、或被告丁○○僱請之
    姓名年籍不詳工人，交付臺中縣清水鎮公所出具之整地公文影本之情，已據被告
    丙○○、己○○、甲○○、戊○○等人分別於本院審理中供述無訛，已如前述；
    而前開證人乙○○亦證稱確有看見被告等人持有該紙影本公文，顯見被告丙○○
    等人所辯情結非虛；雖該紙公文經臺中縣清水鎮公所於九十二四月九日以清鎮工
    字第０九二０００五七八四號函、九十二年四月十一日以清鎮工字第０九二００
    ０六六七三號函函復本院為屬偽造之公文，惟被告許坤發、己○○、甲○○、戊○○等四人，分以駕駛挖土機、砂石車為業，智識有限，且現場又以整地為主，
    當無從立即判斷該紙影印公文即屬偽造者；再依據該紙影印公文之內容，又係以
    整平路面為主旨，被告丙○○等人，更難以推論有何盜採砂石之明知與犯意；
    (5)：末者同案被告丁○○於偵查中供稱：「我只是想把現場的路面整平，所以就
    叫怪手去整平，以利老人家方便行走，．．。（問：為何要到照片所示地點挖砂
    石？）」、「我說現場路面坑坑洞洞，要將現場整平，請他開怪手到現場把地整
    平，並非請他到現場挖洞，．．。（問：你是如何請丙○○到現場挖砂石？）」
    、「我有在現場做記號拉一條線，告訴丙○○請的挖土機司機挖那裡。（問：你
    有無告訴丙○○要挖那裡？」、「現場並沒有下挖。（問：現場已被下挖幾米？
    ）」、「我是委託蔡行衫找卡車司機去載砂石，．．。（問：是否認識蔡行衫？
    ）」等語。（見偵查筆錄第七十五、七十六、七十七頁）；亦足認被告丙○○、
    己○○、甲○○、戊○○四人，於前開時地分別駕駛挖土機、砂石車，為挖取、
    載運上址砂石之前，係認丁○○欲加以整地，而受其僱請為之，難認有與被告丁○○共同犯有盜採前址砂石之犯意，是被告丙○○四人所辯自堪以採信，難認有
    何公訴人所指之共同犯有刑法第三百二十條第一項竊盜犯行；此外，復查無其他
    積極事證足認被告丙○○等四人有何公訴人所指之竊盜犯行，不能證明其等犯罪
    ，自應依法為其等無罪判決之諭知。
據上論斷，應依刑事訴訟法第三百零一條第一項，判決如主文。
中      華      民      國      九十二      年      五    月      九    日
                                     臺灣臺中地方法院刑事第六庭
                                        法  官   梁   堯   銘
右正本證明與原本無異。
如不服本判決，應於送達後十日內向本院提出上訴狀（須附繕本），上訴於臺灣高等
法院臺中分院。
                    書記官
中      華      民      國      九十二      年      五    月      九    日


司法院資訊處製作；財團法人民間司法改革基金會備份。
